臺灣高等法院臺南分院刑事判決　　　九十一年度上訴字第二七號　Ａ
　　　上　訴　人　台灣嘉義地方法院檢察署檢察官
　　　上　訴　人
　　　即　被　告　甲　○　○
　　　選任辯護人　施　旭　錦
　　　上　訴　人
　　　即　被　告　丁　○　○
　　　上　訴　人
　　　即　被　告　戊　○　○
右上訴人因妨害自由案件，不服臺灣嘉義地方法院九十年度訴字第二三五號中華民國
九十一年一月九日第一審判決（起訴案號：九十年度偵字第一四四一號），提起上訴
，本院判決如左：
      主      文
上訴駁回。
      事      實
一、甲○○曾因違反醫師法案件，經臺灣嘉義地方法院判處有期徒刑一年八月，緩刑
    三年，緩刑期內付保護管束，甫於民國九十年一月二日確定，尚在緩刑期內；丁○○、戊○○均曾因妨害自由案件，經本院判處有期徒刑四月，於八十八年二月
    五日確定，甫於八十八年三月二十二日易科罰金執行完畢。緣甲○○之妻陳麗英
    因經營六合彩賭博與丙○○發生財務糾紛（陳麗英、丙○○二人已另案判處罪刑
    ），甲○○竟與丁○○、戊○○基於犯意聯絡，於九十年二月二十二日中午十二
    時三十分許，伺丙○○駕駛Ｎ３—９９３８號自用小客車行經嘉義市○區○○路
    興嘉公園旁時，共同予以攔阻，將其毆打成傷（業於原審審理中撤回告訴），旋
    將丙○○強行推入該小客車由戊○○押於後座，並改由丁○○駕駛，甲○○則另
    駕駛Ｃ４—９０５８號自用小客車尾隨在後，繞行嘉義市區，共同以此非法之方
    法剝奪丙○○之行動自由。嗣於同日中午十二時四十分許，丁○○駕車行經嘉義
    市○○路嘉雄陸橋附近，等待紅燈之際，丙○○始趁機掙脫逃離，前後計被剝奪
    行動自由約十分鐘。丁○○、戊○○於犯罪後未被發覺前，於同日晚上十時許主
    動至嘉義市警察局第一分局分別向員警溫明芳、吳坤璋自首坦承犯行並接受裁判
    。
二、案經丙○○訴由嘉義市警察局第一分局報告臺灣嘉義地方法院檢察署檢察官偵查
    起訴。
      理      由
一、訊據上訴人即被告甲○○、丁○○、戊○○均矢口否認有何妨害自由犯行，辯稱
    ：是告訴人丙○○自願要帶伊三人外出尋找向陳麗英詐賭之流氓，並未強押告訴
    人云云。
二、經查：
（一）右揭犯罪事實，業據被告三人於警訊及檢察官偵查中坦承不諱（見警卷第一至
      十頁、偵查卷第十四頁至第十九頁正面），核與告訴人丙○○於警訊、檢察官
      偵查中及原審審理中指訴之情節相符，復經證人乙○○於警訊時其證稱：被告
      等三人毆打丙○○，並將被打的人拖上一輛ＢＭＷ自小客車內等語。其次，告
      訴人遭被告又告訴人丙○○遭被告等人毆打，致受有頭部挫傷腦震盪暈眩、上
      唇裂傷挫傷腫等傷害，並有陳仁德醫院於九十年二月二十二日開具之驗傷診斷
      書可稽（見警卷第二一頁），足見告訴人係先遭毆打，身心受創，不敢復無法
      抵抗，始遭強押上車。再者，告訴人丙○○遭毆打後並未駕駛自己之小客車，
      反係由被告丁○○駕駛告訴人之小客車，被告戊○○則與告訴人同坐於該車後
      座，此據被告供承在卷（見警卷第三頁反面、第六頁正面、第九頁正面、原審
      卷第一０六頁），參諸上情以觀，益見告訴人絕非自願上車，乃遭強押無疑，
      否則焉有不自己駕車之理。此外，被告甲○○於警訊中既坦認係因懷疑告訴人
      詐賭，遂邀集另二名被告前往找尋告訴人（見警卷第二頁反面），復足認被告
      甲○○係本案之造意者，自不因強押告訴人上車後，伊僅駕駛自己之小客車尾
      隨在後，即可解免罪責，其有妨害自由之犯意聯絡甚明。綜上所述，被告三人
      之辯解，無非事後卸責之詞，不值採信，事證明確，其等之犯行堪以認定。至
      公訴意旨雖認被告三人係與另三名成年之姓名年籍不詳男子共同剝奪告訴人之
      行動自由，惟本案除告訴人之指陳外，並無積極證據足認尚有其他共犯，且告
      訴人於偵查中稱除被告外尚有三名男子云云（見偵查卷第十四頁反面、第十七
      頁正面），於原審審理中卻又改稱連被告共有七人云云（見原審卷第六五頁）
      ，前後所述共犯人數既有不符，實難遽信，被告復皆堅詞否認有其他人參與，
      自應認本案係被告三人所犯。至證人乙○○於本院審理時，先是到庭證稱：伊
      當時在路的另一端看見甲○○、丁○○、戊○○與丙○○打架，伊要過去時告
      訴人丙○○與被告等人正要上車，而各走各的，被告等人並未強拉丙○○上車
      ，後卻證述：丙○○遠遠看好像鼻青臉腫，昏昏的，其中一個人才去扶他云云
      （見本院九十一年三月二十日訊問筆錄），案發當時告訴人丙○○與被告等人
      既是各走各的上車，告訴人丙○○如何又是經他人扶持下上車，就此點觀之；
      證人之證詞即有矛盾，又告訴人丙○○只有一人，被告等人卻有三人，強弱分
      明，告訴人丙○○應係遭被告等三人毆打，而無反抗能力，不得已才坐上被告
      等人之車，既是如此，寧無告訴人丙○○與被告等人係各走各的上車，被告等
      人並未強迫丙○○上車之理，更且證人當時既有見到告訴人丙○○與被告等人
      打架，而丙○○遭人毆打致鼻青臉腫下，卻能認其等係各自上車未有強迫之情
      事，亦與常情不合，況徵之證人乙○○於警訊時其證稱：被告等三人毆打丙○○，並將被打的人拖上一輛ＢＭＷ自小客車內云云（見警卷第十二頁），其證
      述亦前後不一，是證人乙○○於本院審理時所為有利於被告等之證詞，應認不
      可採，被告等犯行洵堪認定。。
三、核被告甲○○、丁○○、戊○○所為，係犯刑法第三百零二條第一項之剝奪人之
    行動自由罪。被告等就上揭犯行，有犯意之聯絡及行為之分擔，皆為共同正犯。
    被告丁○○、戊○○於犯罪後未被發覺前，於九十年二月二十二日晚上十時許主
    動至報告機關分別向員警溫明芳、吳坤璋自首坦承犯行並接受裁判，有該二被告
    之警訊筆錄可稽，並與告訴人之警訊筆錄互核相符（見警卷第五頁反面、第八頁
    反面、第十四頁反面），又警察係通知被告甲○○，甲○○到分局再打電話給丁○○、戊○○，被告甲○○跟警察談時，警察尚不知丁○○、戊○○鄭兩人涉及
    本案被告甲○○等情，亦據被告甲○○於本院供述明確，則丁○○、戊○○乃對
    於未發覺之犯罪自首而接受裁判，應依刑法第六十二條前段規定減輕其刑。查被
    告甲○○曾因違反醫師法案件，經臺灣嘉義地方法院判處有期徒刑一年八月，緩
    刑三年，緩刑期內付保護管束，甫於九十年一月二日確定，尚在緩刑期內；被告
    丁○○、戊○○均曾因妨害自由案件，經本院判處有期徒刑四月，於八十八年二
    月五日確定，甫於八十八年三月二十二日易科罰金執行完畢，此有臺灣高等法院
    被告全國前案紀錄表可按，是被告丁○○、戊○○前受有期徒刑之執行完畢，五
    年內再犯本件有期徒刑以上之罪，為累犯，應依刑法第四十七條規定加重其刑，
    並與前述減輕其刑部分，依刑法第七十一條第一項之規定，先加後減。
四、原審適用刑法第二十八條、第三百零二條第一項、第六十二條前段、第四十七條
    、第四十一條第一項前段，罰金罰鍰提高標準條例第一條前段、第二條審酌被告
    等素行欠佳，糾眾妨害告訴人自由，造成告訴人身心之恐懼不安，被告甲○○係
    造意之人，又被告等於審理中均未坦認犯行，猶飾詞圖卸，難謂已確實悔過，惟
    於偵查中業與告訴人就傷害部分達成和解賠償損害，有刑事撤回告訴狀、嘉義市
    西區調解委員會調解筆錄各一份可憑（見偵查卷第三三、三四頁），且本案確因
    告訴人與被告甲○○配偶陳麗英之賭債糾紛而起，有臺灣嘉義地方法院九十年度
    易字第四八四號刑事判決附於原審卷可佐等其他一切情狀，量處被告甲○○有期
    徒刑八月，被告丁○○、戊○○各有期徒刑六月，丁○○、戊○○部份並諭知易
    科罰金之折算標準，以資儆懲。核其認事用法，均無不當，量刑亦稱妥適。公訴
    人上訴指被告不合自首減刑要件，被告上訴意旨，猶執前詞，否認犯罪，均無理
    由，應予駁回。
五、據上論斷，應依刑事訴訟法第三百六十八條，判決如主文。
本案經檢察官蘇南桓到庭執行職務。
中    華    民    國      九十一      年      四      月      三十      日
                                  臺灣高等法院臺南分院刑事第二庭
                                      審判長法官  游    明    仁
                                            法官  陳    清    溪
                                            法官  蘇    重    信
右正本證明與原本無異。
如不服本判決，應於判決送達後十日內向本院提出上訴狀，其未敘述理由者並應於提
出上訴狀後十日內向本院補提理由書（應附繕本)。
                                      法院書記官  李    珍    鳳
中    華    民    國      九十一      年      五      月        一      日
附錄本案論罪科刑法條全文：
刑法第三百零二條第一項
私行拘禁或以其他非法方法，剝奪人之行動自由者，處五年以下有期徒刑、拘役或三
百元以下罰金。
